臺灣高等法院臺中分院刑事裁定　
110年度毒抗字第705號
抗  告  人  
即受處分人  簡良吉



                    （現於法務部○○○○○○○○強制戒治中）
上列抗告人因違反毒品危害防制條例案件，對臺灣南投地方法院
中華民國110年4月23日110年度毒聲重字第8號裁定不服，提起抗
告，本院裁定如下：
    主  文
抗告駁回。
    理  由
一、本件抗告人即受處分人簡良吉（下稱抗告人）抗告意旨詳如
    附件所載。
二、按法院認為無重新審理之理由或程序不合法者，應以裁定駁
    回之，毒品危害防制條例第20條之1第4項前段定有明文。又
    依毒品危害防制條例第20條第1項、第2項、觀察勒戒處分執
    行條例第8條第1項、第2項、毒品危害防制條例施行細則第1
    2條第1項、第2項等規定可知，法務部為執行觀察、勒戒處
    分之主管機關，而法務部為協助各檢察署檢察官及看守所附
    設勒戒處所，於執行觀察、勒戒期滿時，判斷有無毒品危害
    防制條例第20條第2項繼續施用毒品傾向、是否需報請檢察
    官聲請強制戒治，邀集衛生福利部、專家學者共同研商制訂
    「有無繼續施用毒品傾向評估標準」並據以編定「有無繼續
    施用毒品傾向評估標準紀錄表」及「有無繼續施用毒品傾向
    評估標準說明手冊」，供所屬下級機關統一認定標準及行使
    裁量，係屬為因應大量且類同之觀察、勒戒案件，就執行法
    律（毒品危害防制條例第20條第2項）之細節性、技術性之
    次要事項為必要規範，對外發生一定法律效果之具有法規性
    質之命令；且依司法院釋字第287號解釋意旨，行政主管機
    關就行政法規所為之釋示，係闡明法規之原意，應自法規生
    效之日起有其適用。且在後之釋示如與在前之釋示不一致時
    ，在前之釋示並非當然錯誤，於後釋示發布前，依前釋示所
    為之行政處分已確定者，除前釋示確有違法之情形外，為維
    持法律秩序之安定，應不受後釋示之影響。
三、經查，抗告人雖以前詞提起抗告。然抗告人因施用毒品行為
    而接受觀察、勒戒，經原審於110年2月23日以110年度毒聲
    字第60號裁定命其另入戒治處所施以強制戒治。該確定裁定
    作成時，上開評估標準紀錄表及評估標準說明手冊尚未修正
    ，法務部○○○○○○○○依據當時有效之修正前評估標準製作「有
    無繼續施用毒品傾向證明書」、「有無繼續施用毒品傾向評
    估標準紀錄表」，評估聲請人有繼續施用毒品之傾向，自屬
    合法，原確定裁定再憑以認定聲請人有繼續施用毒品之傾向
    ，難認有何毒品危害防制條例第20條之1第1項第1款所指適
    用法規顯有錯誤足以影響裁定之結果，或同條項第3款所稱
    原確定裁定所憑之鑑定已證明其為虛偽之情事；且依前述，
    上開評估標準紀錄表及評估標準說明手冊之制訂或修訂，係
    法務部針對多數不特定人民就有無繼續施用毒品傾向評估事
    項所為對外發生法律效果之具有法規性質之命令，上開評估
    標準紀錄表及評估標準說明手冊之修正，屬於行政規則或法
    規命令之修正，亦非毒品危害防制條例第20條之1第1項第5
    款所稱之「新證據」，此外，聲請人復未敘明原確定裁定有
    何符合其他各款所定重新審理事由之情形，本件聲請重新審
    理與法未合。從而，原審認抗告人聲請重新審理為無理由，
    裁定予以駁回，本院經核於法即屬有據，應予維持。
四、綜上，本件抗告人除重複陳稱「有無繼續施用毒品傾向評估
    標準紀錄表」及「有無繼續施用毒品傾向評估標準說明手冊
    」已有變動，此變動實質上可能動搖抗告人是否繼續施用毒
    品傾向之判定結果外，仍未提出任何符合前揭重新審理規定
    之法定事由，而任執前詞指摘原裁定不當。是本件抗告人提
    起抗告，並無理由，應予駁回。至於上開「有無繼續施用毒
    品傾向評估標準紀錄表」及「有無繼續施用毒品傾向評估標
    準評分說明手冊」修正後，依新標準重新評估，若認聲請人
    已無繼續施用毒品之傾向，或應依刑法第2條第3項規定，由
    檢察官直接本於職權停止強制戒治之執行；或應依保安處分
    執行法第28條第1項規定，由檢察官向法院聲請免其處分之
    執行。倘檢察官未為前述之處置，聲請人得依刑事訴訟法第
    484條之規定，向諭知該裁判之法院對檢察官所為強制戒治
    之執行指揮聲明異議，以資救濟，併此敘明。
據上論斷，應依刑事訴訟法第412條，裁定如主文。
中　　華　　民　　國　　110 　年　　6 　　月　　11　　日
            刑事第八庭　  審判長法　官　林  清  鈞
                                法　官　郭  瑞  祥
                                法　官　簡  婉  倫
以上正本證明與原本無異。
不得再抗告。
                                書記官  林　書　慶
中　　華　　民　　國　　110 　年　　6 　　月　　11　　日